【裁判字號】    95,訴,1225
【裁判日期】    950809
【裁判案由】    偽造文書
【裁判全文】
臺灣彰化地方法院刑事判決              95年度訴字第1225號
公  訴  人  臺灣彰化地方法院檢察署檢察官
被      告  乙○○
上列被告因詐欺案件，經檢察官聲請簡易判決處刑（九十五年度
偵字第二八三０號），本院北斗簡易庭認有刑事訴訟法第四百五
十一條之一第四項但書之情形，而簽由本院改依通常程序審理，
再經本院認有刑事訴訟法第二百七十三條之一第一項之情形，而
改依簡式審判程序判決如下：
        主  文
乙○○連續行使偽造私文書，足以生損害於公眾及他人，處有期
徒刑伍月，如易科罰金，以參佰元折算壹日。
如附表所示偽造之「甲○○」署押伍拾壹枚（簽名拾肆枚及指印
參拾柒枚）均沒收。
        事  實
一、乙○○於民國九十四年八月一日十七時三十五分許，因酒後
    駕車發生車禍，在彰化縣社頭鄉○○路○段四二八號前為警
    查獲，其為掩飾身分，以逃避刑責，乃基於冒用其胞弟甲○
    ○名義應訊，而偽造署押及行使偽造文書之概括犯意，先於
    九十四年八月一日接續在彰化縣警察局田中分局製作筆錄時
    ，接續在如附表編號一至六號所示之文件上偽造「甲○○」
    之署押及按捺指印多次，表示係甲○○本人親自簽名。復於
    九十四年八日十一時四十五分許，在臺灣彰化地方法院檢察
    署檢察官偵訊時，接續前開犯意，在該次偵訊筆錄上偽造「
    甲○○」之署押（如附表編號七）。再賡續前開犯意，於九
    十四年八月二十三日九時三十八分許，及九十四年十月四日
    九時十九分許，在臺灣彰化地方法院檢察署檢察官訊問時，
    各在該次偵訊筆錄上偽造「甲○○」之署押（如附表編號八
    、九），足以生損害於甲○○之名譽及司法機關偵查之正確
    性。乙○○另基於行使偽造文書之概括犯意，分別於九十四
    年九月十日及同年九月十二日，製作以「甲○○」為具名之
    和解書及刑事陳述狀（如附表編號十一、十二），並持以向
    臺灣彰化地方法院檢察署遞狀而行使，再賡續前開犯意，於
    九十四年十月四日緩起訴處分被告應注意事項乙聯上偽造「
    甲○○」之署押（如附表編號十），再持之交回檢察官而行
    使該私文書，足以生損害於甲○○之名譽及司法機關偵查之
    正確性。嗣於九十四年十二月十九日，為內政部警政署刑事
    警察局以刑紋字第０九四０一九三五六三號函，告知彰化縣
    警察局田中分局經電腦比對與檔存之指紋不符，經警通知乙
    ○○到案說明，始訊查悉上情。
二、案經彰化縣警察局田中分局報請臺灣彰化地方法院檢察署檢
    察官聲請簡易判決處刑，本院北斗簡易庭認有刑事訴訟法第
    四百五十一條之一第四項但書之情形，而改依通常程序審理
    ，再經本院認有刑事訴訟法第二百七十三條之一第一項之情
    形，而改依簡式審判程序審理。
        理  由
一、按檢察官聲請以簡易判決處刑之案件，經法院認有第四百五
    十一條之一第四項但書之情形者，應適用通常程序審判之；
    除被告所犯為死刑、無期徒刑、最輕本刑為三年以上有期徒
    刑之罪或高等法院管轄第一審案件者外，於前條第一項程序
    進行中，被告先就被訴事實為有罪之陳述時，審判長得告知
    被告簡式審判程序之旨，並聽取當事人、代理人、辯護人及
    輔佐人之意見後，裁定進行簡式審判程序；除簡式審判程序
    及簡易程序案件外，第一審應行合議審判，刑事訴訟法第四
    百五十二條、第二百七十三條之一第一項、第二百八十四條
    之一分別定有明文。本件原經檢察官向本院聲請簡易判決處
    刑，經本院北斗簡易庭認有刑事訴訟法第四百五十一條之一
    第四項但書之情形，而簽由本院改依通常程序審理。又本件
    被告乙○○所涉係死刑、無期徒刑、最輕本刑為三年以上有
    期徒刑之罪或高等法院管轄第一審案件以外之罪，並於本院
    行準備程序時就被訴事實為有罪之陳述，本院合議庭依前揭
    規定，經評議結果，裁定改由一名法官獨任行簡式審判程序
    ，先予敘明。
二、前揭犯罪事實，業據被告乙○○於警詢、偵查中及本院審理
    時坦承不諱，核與證人甲○○於警詢中之證述相符。此外，
    復有如附表所示之文件附卷可按。足徵被告之自白顯與事實
    相符，本件事證業已明確，被告犯行堪以認定。
三、被告行為後，刑法第五十五條之牽連犯及第五十六條連續犯
    之規定，業已刪除，且於九十四年二月二日經總統公布，並
    於九十五年七月一日生效施行，則被告於新法修正施行前之
    數次犯行，及有方法、結果之關係，因行為後新法業已刪除
    牽連犯及連續犯之規定，此刪除雖非犯罪構成要件之變更，
    但顯已影響行為人刑罰之法律效果，自屬法律有變更，修正
    後刑法已刪除牽連犯及連續犯之規定，而改採一行為一處罰
    ，顯較不利於行為人。又罰金罰鍰提高標準條例第二條業已
    刪除，而刑法第四十一條第一項前段規定：「犯最重本刑為
    五年以下有期徒刑以下之刑之罪，而受六個月以下有期徒刑
    或拘役之宣告，因身體、教育、職業、家庭之關係或其他正
    當事由，執行顯有困難者，得以一元以上三元以下折算一日
    ，易科罰金。」，修正為：「犯最重本刑為五年以下有期徒
    刑以下之刑之罪，而受六個月以下有期徒刑或拘役之宣告者
    ，得以新臺幣一千元、二千元或三千元折算一日，易科罰金
    。」，因屬科刑規範事項之變更，其折算標準為裁判時所應
    諭知，自有就新舊法比較之必要，而以舊法有利於行為人，
    經依新法第二條第一項規定，比較新舊法結果，仍以舊法有
    利於被告，而應適用舊法，先予敘明。
四、核被告所為，係犯刑法第二百十六條、第二百十條之行使偽
    造私文書罪、第二百十七條第一項之偽造署押罪。又被告於
    九十四年九月十日和解書、九十四年九月十二日刑事陳述、
    九十四年十月四日緩起訴處分被告應注意事項乙聯上偽造甲
    ○○之署押，為偽造私文書之部分行為，偽造私文書之低度
    行為又為行使偽造文書之高度行為所吸收，均不另論罪。被
    告先後多次行使偽造私文書及偽造署押之犯行，均時間緊接
    ，所犯又係構成要件相同之罪名，均顯係基於概括犯意反覆
    為之，均為連續犯，均應依修正前刑法第五十六條之規定論
    以一罪，並均加重其刑，檢察官認僅係單純一罪，容有誤會
    。又被告所犯前開二罪，有方法、結果之牽連，為牽連犯，
    應依修正前刑法第五十五條之規定從一重之行使偽造文書罪
    論處。爰審酌被告冒用其胞弟之姓名年籍於警詢、偵查中應
    訊，進而偽造他人署押，及行使偽造私文書，妨害司法機關
    偵查之正確性及甲○○之名譽不小，及犯罪後坦承犯行之態
    度等一切情狀，量處如主文所示之刑，並諭知易科罰金折算
    標準。又如附表所示之文件上偽造之「甲○○」署押及指印
    ，爰依刑法第二百十九條規定宣告沒收（指印部分參照臺灣
    高等法院暨所屬法院八十四年度法律座談會）。
據上論斷，應依刑事訴訟法第四百五十二條、第二百七十三條之
一第一項、第二百九十九條第一項前段，刑法第二條第一項、第
二百十六條、第二百十條、第二百十七條第一項、第二百十九條
、修正前刑法第五十五條、第五十六條、第四十一條第一項前，
罰金罰鍰提高標準條例第一條前段、修正前罰金罰鍰提高標準條
例第二條，判決如主文。
本案經檢察官郭玄義到庭執行職務。
中    華    民    國    95    年     8    月    9     日
                      臺灣彰化地方法院刑事第一庭
                          法      官  陳  秋  錦
以上正本證明與原本無異。
如不服本判決，應於判決送達後10日內，向本院提出上訴狀（須
附繕本）。
告訴人或被害人對於判決如有不服具備理由請求檢察官上訴者，
其上訴期間之計算係以檢察官收受判決正本之日期為準。
中    華    民    國    95    年    8     月    9     日
                          書  記  官  于  淑  真
中華民國刑法第216條
（行使偽造變造或登載不實之文書罪）
行使第 210 條至第 215 條之文書者，依偽造、變造文書或登載
不實事項或使登載不實事項之規定處斷。
中華民國刑法第210條
（偽造變造私文書罪）
偽造、變造私文書，足以生損害於公眾或他人者，處 5 年以下有
期徒刑。
中華民國刑法第217條
（偽造盜用印章印文或署押罪）
偽造印章、印文或署押，足以生損害於公眾或他人者，處 3 年以
下有期徒刑。
盜用印章、印文或署押，足以生損害於公眾或他人者，亦同。
中華民國刑法第219條
（沒收之特例）
偽造之印章、印文或署押，不問屬於犯人與否，沒收之。
附    表：
┌──┬─────────────┬─────────┐
│編號│    文              件    │偽  造  之  署  押│
├──┼─────────────┼─────────┤
│一  │彰化縣警察局田中分局調查筆│署押三枚、指印九枚│
│    │錄                        │                  │
├──┼─────────────┼─────────┤
│二  │酒精測定紀錄表            │署押及指印各一枚  │
├──┼─────────────┼─────────┤
│三  │甲○○口卡片表            │署押及指印各一枚  │
├──┼─────────────┼─────────┤
│四  │權利通知書                │署押及指印各一枚  │
├──┼─────────────┼─────────┤
│五  │逮捕通知書（本人聯）      │署押及指印各一枚  │
├──┼─────────────┼─────────┤
│六  │指紋卡片                  │指印十九枚        │
├──┼─────────────┼─────────┤
│七  │臺灣彰化地方法院檢察署九十│署押一枚          │
│    │四年八月二日訊問筆錄      │                  │
├──┼─────────────┼─────────┤
│八  │臺灣彰化地方法院檢察署九十│署押一枚          │
│    │四年八月二十三日訊問筆錄  │                  │
├──┼─────────────┼─────────┤
│九  │臺灣彰化地方法院檢察署九十│署押一枚          │
│    │四年十月四日訊問筆錄      │                  │
├──┼─────────────┼─────────┤
│十  │臺灣彰化地方法院檢察署緩起│署押一枚          │
│    │訴被告應注意事項乙聯      │                  │
├──┼─────────────┼─────────┤
│十一│九十四年九月十日和解書    │署押及指印各一枚  │
├──┼─────────────┼─────────┤
│十二│九十四年九月十二日刑事陳述│署押二枚、指印四枚│
│    │狀                        │                  │
└──┴─────────────┴─────────┘


司法院資訊處製作；財團法人民間司法改革基金會備份。
